臺灣彰化地方法院刑事裁定　　　　　　　105年度訴字第192號

公　訴　人　臺灣彰化地方法院檢察署檢察官
被　　　告　陳文銓



選任辯護人　黃秀惠律師
被　　　告　楊文華


選任辯護人　李慶峰律師
上列被告等因公益侵占等案件，經檢察官提起公訴（104年度偵
字第4877號、第5368號、第5480號），本院裁定如下：
    主  文
檢察官應於本裁定送達後貳拾日內補正被告陳文銓、楊文華之具
體犯罪事實，並指出證明之方法。
    理  由
一、公訴意旨如附件之起訴書。
二、按提起公訴，應於起訴書內記載犯罪事實及證據並所犯法條
    ；起訴或其他訴訟行為，於法律上必備之程式有欠缺而其情
    形可補正者，法院應定期間，以裁定命其補正，刑事訴訟法
    第264條第2項第2款及同法第273條第6項分別定有明文。而
    關於「犯罪事實」應如何記載，法律雖無明文規定，惟因檢
    察官敘明之起訴事實即為法院審判之範圍（刑事訴訟法第
    268條參照），並為被告防禦準備之範圍，故其記載內容必
    須「足以表明其起訴範圍」，使法院得以確定審理範圍，並
    使被告知悉係因何犯罪事實被提起公訴而為防禦之準備，始
    為完備（最高法院96年度臺上字第1612號判決意旨參照）。
    從而，如起訴書關於「犯罪事實」之記載不足以表明起訴範
    圍時，即屬於法律上必備之程式有所欠缺，自應定期命檢察
    官補正。次按，檢察官就被告犯罪事實，應負舉證責任，並
    指出證明之方法；法院於第一次審判期日前，認為檢察官指
    出之證明方法顯不足認定被告有成立犯罪之可能時，應以裁
    定定期通知檢察官補正，逾期未補正者，得以裁定駁回起訴
    ，刑事訴訟法第161條第1項、第2項亦有明文規定。準此，
    檢察官就被告犯罪事實既負有舉證責任，並有指出證明方法
    之義務，則於起訴書之證據欄，自應就被告犯罪事實欄之各
    個待證構成要件事實，分別具體指出證明之方法，以明其是
    否已盡舉證之責，蓋法院在第一次審判期日前，於行使起訴
    審查權時，係以檢察官於起訴書所載之證據及所指出之證明
    方法，審查是否有顯不足認定被告有成立犯罪之可能，而被
    告亦係依起訴書所載被訴事實及證據、所犯法條，衡量檢察
    官所舉出之證據及證明方法後，始能為充分之防禦準備。
三、檢察官起訴書認被告陳文銓、楊文華所為，均係犯刑法第
    336條第1項之公益侵占、第336條第2項之業務侵占、第216
    條、215條之行使業務上登載不實文書、律師法第48條第1項
    之未取得律師資格、意圖營利而辦理訴訟事件等罪嫌，並以
    被告陳文銓、楊文華於偵查中之供述、證人劉政和、何存忠
    、林金生、林志宗、林莊美蕊、許勝嵐、楊儒珩、魏世琦、
    張雲飛、協會章程、協會成立會議紀錄、97年度、98年度、
    99年度、100年度、101年度、102年度機關團體及其作業組
    織結算申報書、銀行交易明細、光碟片一片等為證。 
四、然（一）起訴書犯罪事實欄二認被告二人「自94年8月11日
    協會成立起，負責查緝各贊助會員之著作權受侵害案件，並
    代理各贊助會員向全國各地方法院檢察署（包括本署）或地
    方法院對侵權人提出違反著作權法告訴，進而以獲得和解金
    為目的與各侵權人洽談和解，其中『僅』代理光榮公司提出
    告訴之案件即『約』2000件左右。」，因而認被告二人違反
    律師法，惟被告等違反律師法各件之具體情節、確切時間？
    提出告訴之對象？確切之件數？均付之闕如，上揭事實顯然
    有欠明確；雖起訴書引用證人林志宗、林莊美蕊、許勝嵐、
    魏世琦、張雲飛之證述證明被告二人有用律師名義商談和解
    ，惟此少數個案仍與起訴書所述之犯罪事實相去甚遠，本院
    審理範圍無從特定，自須待檢察官補正。（二）又起訴書犯
    罪事實欄引用附表之各項金額，該附表金額即為起訴犯罪事
    實之一部分，然各欄金額被告等已於本院準備程序中有爭執
    ，附表之各項金額如何得出，檢察官自須提出依據，以供本
    院審理認定並俾被告防禦；雖起訴書附表欄下有「計算方式
    說明」，謂各金額係依據光榮公司提供之「盜版出貨明細」
    ex cel檔，由檢察事務官統計各年月份侵占金額，或交由被
    告二人自行清查，均不脫「由檔案資料以推算統計數字」的
    模式，然光榮公司的檔案資料本身並非證據，且光榮公司的
    檔案資料如何而得，全卷亦未見證據，被告等既有爭執，檢
    察官應提出各項金額來源之證明方法。
五、是以，檢察官所指出之證明方法過於空泛，本件至多僅越過
    開始偵查之初始嫌疑門檻，尚未達於「有罪判決高度可能性
    」之法定起訴門檻，亦即檢察官指出之證明方法尚不足認定
    被告有成立犯罪之可能，爰依首揭說明，通知檢察官應於
    本裁定送達後20日內，補正被告犯罪之證據並指出證明之方
    法，如逾期未予補正，將依刑事訴訟法第161條第2項後段規
    定，裁定駁回起訴。
六、依刑事訴訟法刑事訴訟法第161條第2項、第273條第6項，裁
    定如主文。
中　　華　　民　　國　  105　　年　　8　　月　   10　　日
                  刑事第一庭    審判長法    官   王義閔  
                                      法    官   張鶴齡
                                      法    官   吳俊螢
 
以上正本證明與原本無異。
本件不得抗告。
中　　華　　民　　國　  105　　年　　8　　月　　10 　　日
                                書記官  陳美敏